【裁判字號】    99,抗,40
【裁判日期】    990730
【裁判案由】    確認所有權存在等
【裁判全文】
臺灣高等法院臺南分院民事裁定  99年度抗字第40號
抗  告  人  黃村
上列抗告人因與相對人龍升飯店股份有限公司間請求確認所有權
存在等事件，對於中華民國九十八年十月九日臺灣臺南地方法院
所為裁定（九十八年度訴更字第三號），提起抗告，本院裁定如
下：
      主      文
抗告駁回。
抗告訴訟費用新台幣壹仟元由抗告人負擔。
      理      由
一、抗告意旨略以：原合夥人蔣洪濤等六人在台南地院另案受理
    九十七年度訴字第一一七五號請求給付合夥利益事件中，於
    民國九十七年十二月十七日言詞辯論期日聲明退夥，經兩個
    月即九十八年二月十七日已生退夥效力，即已喪失合夥人身
    分，伊係龍昇飯店之唯一合夥人，自應由伊擔任龍昇飯店之
    清算人；縱認伊提起本件訴訟時，合法代理之身分尚有欠缺
    ，惟該欠缺既非不能補正，則原合夥人蔣洪濤等人於九十七
    年十二月十七日聲明退夥時，堪認伊之法定代理權即已補正
    ，伊即得以清算人名義為龍昇店進行訴訟。原審法院駁回伊
    在第一審之訴自有未洽；爰提起本件抗告，求為廢棄原裁定
    。
二、按原告或被告無訴訟能力，未由法定代理人合法代理者，法
    院應以裁定駁回原告之訴，此觀民事訴訟法第二百四十九條
    第一項第四款規定自明。次按合夥因其目的事業不能完成者
    ，僅係民法第六百九十二條規定法定解散事由之一，參照同
    法第六百九十四條以下規定，堪認合夥關係仍須經清算程序
    ，並於清算完結時，始歸於消滅；非指合夥有解散事由時，
    合夥關係即歸消滅者至明。至於合夥解散時，其原執行合夥
    事務人之執行權，即應歸於消滅，對於清算事務，除原為合
    夥人者應與其他合夥人全體共同為之外，如非被選任之清算
    人，不得單獨為之，並經最高法院著有四十年台上字第八五
    一號判例可資參照。
三、查，抗告人主張龍昇飯店係伊與其他合夥人蔣洪濤等人經營
    之共同事業；合夥人蔣洪濤等人已於九十七年十二月十七日
    通知退夥，伊係龍昇飯店之唯一合夥人，為合夥解散時之清
    算人，即得代表龍昇飯店提起本案訴訟，請求排除相對人龍
    升飯店股份有限公司之侵害等語，此參民事起訴狀自明（參
    見原審訴字卷第二頁至第五頁）。次查，訴外人蔣洪濤等人
    在原審法院受理九十七年度訴字一一七五號事件，而於九十
    七年十二月十七日行第一審言詞辯論時，當庭向抗告人聲明
    退夥乙情，除有抗告人提出附卷之上揭言詞辯論筆錄可參外
    ，且為抗告人自陳之事實，應堪信實。是抗告人與訴外人蔣
    洪濤等人約定共同出資，以經營共同事業之合夥團體－龍昇
    飯店，除抗告人以外之人均已退夥，合夥團體自無法組成，
    堪認合夥之目的事業已確定不能完成，其合夥因有法定解散
    事由而當然解散，惟合夥關係於清算完結前仍未消滅。抗告
    人主張：合夥人蔣洪濤等人既已聲明退夥，即喪失合夥人地
    位，伊係唯一合夥人，應由伊擔任龍昇飯店之清算人云云，
    依上開說明，自嫌無據。末查，抗告人與訴外人蔣洪濤等人
    之合夥雖經解散，然並未依民法第六百九十四條規定，由全
    體合夥人經半數同意選任抗告人為清算人者，為抗告人未爭
    執之事實，依上開最高法院判例見解，原執行合夥事務人之
    執行權歸於消滅，龍昇飯店合夥事業之清算事務，自應由全
    體合夥人共同為之。抗告人自命為龍昇飯店之清算人，且於
    當事人欄自稱：「黃村即龍昇飯店合夥清算人」，而認龍
    昇飯店於清算中與獨資商號無異云云，亦為無理由。
四、綜上所述，抗告人與訴外人蔣洪濤等人成立之合夥團體，因
    訴外人蔣洪濤等人退夥，致合夥之目的事業不能完成，合夥
    當然解散，應依民法第六百九十四條規定選任之清算人進行
    清算程序，以終結合夥關係。抗告人與訴外人蔣洪濤等人之
    合夥雖經解散，惟全體合夥人並未經過半數同意選任抗告人
    為清算人；抗告人自命為龍昇飯店之清算人，於原審提起之
    訴，其中原告即清算中龍昇飯店，並未由法定代理人合法代
    理，其訴難認為合法。原審法院以抗告人並非清算中龍昇飯
    店之清算人，並無法定代理權為由，裁定駁回抗告人之起訴
    及其假執行之聲明，於法並無不合；抗告意旨指摘原裁定不
    當，求為廢棄原裁定，非有理由，應予駁回。
五、據上論結，本件抗告為無理由，依民事訴訟法第四百九十五
    條之一第一項、第四百四十九條第一項、第九十五條、第七
    十八條，裁定如主文。
中    華    民    國    99    年    7     月    30    日
                  民事第二庭  審判長法  官  陳  光  秀
                                    法  官  曾  平  杉
                                    法  官  李  文  賢
上為正本係照原本作成。
本裁定除以適用法規顯有錯誤為理由外，不得再抗告。如提出再
抗告，應於收受送達後10日內委任律師為代理人向本院提出再抗
告狀（須附繕本），並繳納再抗告費新台幣1千元。
中    華    民    國    99    年     8    月    2     日
                                    書記官  劉  清  洪
【附記】
民事訴訟法第495條之1第2項準用同法第466條之1第1、2項規定
：
(1)對於第二審判決上訴，上訴人應委任律師為訴訟代理人。但上
  訴人或其法定代理人具有律師資格者，不在此限。
(2)上訴人之配偶、三親等內之血親、二親等內之姻親，或上訴人
  為法人、中央或地方機關時，其所屬專任人員具有律師資格並
  經法院認為適當者，亦得為第三審訴訟代理人。
民事訴訟法第466條之2第1項：
  上訴人無資力委任訴訟代理人者，得依訴訟救助之規定，聲請
  第三審法院為之選任律師為其訴訟代理人。

司法院資訊處製作；財團法人民間司法改革基金會備份。
